臺灣臺中地方法院民事判決
                                110年度中簡字第1721號
原      告  陳東益  

被      告  宋明鑑  


上列當事人間請求損害賠償事件因過失傷害刑事案件，原告提起
附帶民事訴訟（110 年度交簡附民字第42號），經刑事庭裁定移
送民事庭審理，於民國110 年10月26日言詞辯論終結，本院判決
如下：
    主      文
被告應給付原告新臺幣陸萬捌仟零捌拾肆元，及自民國一百一十
年四月三十日起至清償日止，按年息百分之五計算之利息。
原告其餘之訴駁回。
本判決原告勝訴部分得假執行。
    事實及理由
一、原告主張：被告於民國109 年6 月20日上午6 時55分許，騎
    乘車牌號碼000-000 號普通重型機車，沿臺中市南屯區大墩
    七街由西往東方向行駛，行經大墩七街251 號前時，未注意
    車前狀態，不慎碰撞徒步沿大墩七街行走至上開地點之原告
    ，致原告倒地並受有右側膝部挫傷、腦震盪後症候群、顴骨
    骨折、左側足部挫傷、下背和骨盆挫傷、右側坐骨神經痛等
    傷害，爰依侵權行為法律關係，請求被告賠償：( 一) 醫療
    費用新台幣（下同）9,369 元。( 二) 交通費用1,800 元。
    ( 三) 看護費用36,000元。( 四) 精神慰撫金20萬元，共計
    247,168 元，扣除被告於110年9月5日匯款3萬元，被告應給
    付217,168元，依侵權行為之法律關係，提起本件訴訟。並
    聲明：被告應給付原告217,168 元，及自起訴狀繕本送達翌
    日起至清償日止，按年息5 ％ 計算之利息。
二、被告抗辯：對有撞到原告之事實、刑事案件之認定及原告之
    請求沒有意見，惟其認為原告亦有違規穿越馬路之過失等語
    。並聲明：原告之訴駁回。
三、得心證之理由：
(一)原告主張被告於上開時地騎乘車號000-000號普通重型機車
    ，行經臺中市○○區○○○街000號前，疏未注意車前狀態，不慎
    碰撞徒步沿大墩七街行走至上開地點之原告，業據本院110
    年度交簡字第240號刑事判決認定在案，復為被告所不爭執
    （見本院卷第52頁），堪信為真正。
(二)按汽車行駛時駕駛人應注意車前狀況及兩車併行之間隔，並
    隨時採取必要之安全措施。道路交通安全規則第94條第3 項
    定有明文。經查，被告於警詢時陳稱：「當時我騎乘車牌號
  &0000; 碼000-000 號普重機，由文心路一段沿大墩七街往大
    英西一
    街的方向行駛，當時行駛中雖然前方沒有人車，但我當時有
    往左邊看了一下，回來後看到人影趕快急剎車但已來不及還
    是撞上，當時往左看的原因是剛好行經的大樓有我認識的同
    事」、「我轉頭前沒有看到對方。轉頭回來發現時，雙方距
    離約2公尺…」等語，有臺中市政府警察局交通警察大隊第四
    分隊調查筆錄在卷可稽（見109年度發查字第1157號卷第13
    至15頁），本件被告駕駛車輛時，疏未注意車前狀況，因而
    加損害於原告，堪認被告就本件事故之發生具有過失甚明。
    又被告之過失行為與原告受有上開損害之結果間，具有相當
    因果關係，故本件損害之發生應由被告負過失賠償責任，自
    堪認定。
(三)次按因故意或過失，不法侵害他人之權利者，負損害賠償責
    任，民法第184條第1項前段定有明文。次按不法侵害他人之
    身體或健康者，對於被害人因此喪失或減少勞動能力或增加
    生活上之需要時，應負損害賠償責任；不法侵害他人之身體
    、健康者，被害人雖非財產上之損害，亦得請求賠償相當之
    金額，民法第193條第1項、第195條第1項前段亦有明文。茲
    就原告提出之各項請求，逐一論斷如下：
 1、醫療費用
    原告主張其因本件事故支出醫療費用9,368 元，業據其提出
    醫療費用單據為證（見附民卷第24至81頁），惟經本院細繹
    上開醫藥費用單據，其金額加總僅為8,728元，原告自行計
    算之金額並非正確，原告得請求被告賠償之醫藥費用金額為
    8,728元，原告逾此範圍之請求，並非有據。
 2、交通費用
　　原告主張其因本件事故受有上開傷勢，須乘車往返醫院60趟
　　趟支出交通費用1,800 元乙節，其雖未提出收據，然依原告
    提出之醫療費用收據(見附民卷第24至81頁)，原告確實有前
    往就醫48次之事實，應認其中48次之交通費用與本件事故具
    因果關係，其餘原告主張之交通費用，則難認與本件事故具
    因果關係，故原告請求就醫交通費用1,440元(計算式：30×4
    8＝1,440)部分，洵屬有據，逾此部分，應非可採。
 3、看護費用　
　  按親屬代為照顧被害人之起居，固係基於親情，但親屬看護
    所付出之勞力並非不能評價為金錢，雖因二者身分關係而免
    除被害人之支付義務，惟此種基於身分關係之恩惠，自不能
    加惠於加害人。故由親屬看護時雖無現實看護費之支付，仍
    應認被害人受有相當於看護費之損害，得向加害人請求賠償
    ，始符公平原則（最高法院94年度台上字第1543號判決意旨
    參照）。本件林新醫院出具之診斷證明書已載明原告因上開
    傷勢需專人照顧1個月等語（見附民卷第17頁），足見原告
    需受看護之必要期間應為1個月，逾此範圍之部分則非必要
    。查原告雖因受其家屬照護而無現實看護費用之支出，惟揆
    諸上揭說明，此種基於身分關係之恩惠，不能加惠於被告，
    故原告仍得請求被告賠償相當於看護費用之損害。茲審酌看
    護費用之市場行情為每日2,200元（全日），此為本院職務
    上已知之事實，則原告所受相當於看護費用之損害即為66,0
    00(計算式：2,200×30=66,000)，原告於此範圍內請求36,00
    0元，核屬有據。
 4、精神慰撫金
    按慰撫金之賠償須以人格權遭遇侵害，使精神上受有痛苦為
    必要，其核給之標準固與財產上損害之計算不同，然非不可
    斟酌雙方身分資力與加害程度，及其他各種情形核定相當之
    數額（最高法院51年台上字第223號判決意旨參照）。本院
    審酌原告因本件交通事故受傷，其所受傷勢並非輕微，所需
    休養期間達3個月，兼衡原告教育程度為國中肄業、已退休
    、名下有房屋3筆、土地1筆，被告教育程度為大學肄業、目
    前從事保全工作、月收入約35,000元、名下無不動產（見本
    院卷第52頁），暨兩造近2年之財產所得等一切狀況（見本
    院卷第27至37頁），本院認為原告請求被告賠償慰撫金200,
    000元尚屬過高，應核減為150,000元始為允當。
 5、綜上，原告所受損害總額合計196,168元(計算式：8,728元＋
    1,440元＋36,000＋150,000＝196,168)。
(四)再按損害之發生或擴大，被害人與有過失者，法院得減輕賠
    償金額，或免除之，民法第217條第1項定有明文，此項規定
    之目的在謀求加害人與被害人間之公平，倘受害人於事故之
    發生亦有過失時，由加害人負全部賠償責任，未免失諸過酷
    ，是以賦與法院得不待當事人之主張，減輕其賠償金額或免
    除之職權。次按行人穿越道路，應依下列規定：一、設有行
    人穿越道、人行天橋或人行地下道者，必須經由行人穿越道
    、人行天橋或人行地下道穿越，不得在其一百公尺範圍內穿
    越道路，道路交通安全規則第134條第1款亦有明文。經查，
    被告因未注意車前狀況造成本件事故之發生有過失，已如前
    述，惟觀諸道路交通事故現場圖現場處理摘要之記載：「1
    行人(即本件原告)於肇事地點穿越道路欲至大墩七街258號
    。」等語，再由上開現場圖可知，原告距離最近之行人穿越
    道分別僅42.2公尺、38.8公尺(見發查卷第37頁)，原告卻未
    依規定由行人穿越道穿越道路，足認原告對於本件事故之發
    生與有過失甚明；又被告駕駛車輛未注意車前狀況，與原告
    未依規定由行人穿越道穿越道路，均為發生碰撞之原因。是
    以，本院斟酌本件事故之事發經過及雙方各自之過失情節等
    一切情狀，認雙方就本件事故所生之損害，應各負擔50％之
    過失責任，爰將賠償金額依比例酌減為98,084元(計算式：1
    96,168×50％=98,084，元以下四捨五入)。復扣除被告已給付
    3萬元，則原告得請求之金額為68,084元。
(五)末按給付無確定期限者，債務人於債權人得請求給付時，經
    其催告而未為給付，自受催告時起，負遲延責任，其經債權
    人起訴而送達訴狀，或依督促程序送達支付命令，或為其他
    相類之行為者，與催告有同一之效力，民法第229條第2項定
    有明文。又遲延之債務，以支付金錢為標的者，債權人得請
    求依法定利率計算之遲延利息。但約定利率較高者，仍從其
    約定利率。應付利息之債務，其利率未經約定，亦無法律可
    據者，週年利率為百分之5，民法第233條第1項、第203條定
    有明定。本件原告對被告之侵權行為損害賠償債權，核屬無
    確定期限之給付，被告應經原告催告而未為給付，始負遲延
    責任。準此，原告對被告請求自起訴狀繕本送達（見附民卷
    第7頁）翌日即110年4月30日起至清償日止，按年息5％計算
    之遲延利息，核無不合。
四、綜上所述，原告依侵權行為之法律關係，訴請被告給付如主
    文第1 項所示之金額及利息，為有理由，應予准許；逾此部
    分之請求，為無理由，應予駁回。
五、本件事證已臻明確，兩造其餘爭點、攻擊防禦方法，經審酌
    核與判決結果無影響，爰不分別斟酌論述，附此敘明。
六、本判決原告勝訴部分，係本院就民事訴訟法第427 條第2 項
    第12款所定訴訟適用簡易程序而為被告敗訴判決，應依同法
    第389 條第1 項第3 款規定，依職權宣告假執行。
七、本件原告係於刑事訴訟程序提起民事訴訟，經本院刑事庭裁
    定移送前來，依刑事訴訟法第504 條第1 項規定，無庸繳納
    裁判費，且本件訴訟繫屬期間亦未增生訴訟費用事項，故無
    訴訟費用負擔問題，併予敘明。
中　　華　　民　　國　　110 　年　　11　　月　　9 　　日
                  臺灣臺中地方法院臺中簡易庭
                                  法　官　吳蕙玟
上為正本係照原本作成。
如不服本判決，應於送達後20日內，向本院提出上訴狀並表明上
訴理由，如於本判決宣示後送達前提起上訴者，應於判決送達後
20日內補提上訴理由書（須附繕本）。
中　　華　　民　　國　　110 　年　　11　　月　　9 　　日
                                  書記官  黃于容